# 请教陈总：关联方债务豁免损失与关联方坏账损失的区分

提问人：alexwaung 时间：2023-02-07 23:05:00
陈总您好，有一问题想请教您一下，请您拨冗赐教，万分感谢：背景：被审计单位甲公司执行《企业会计制度》，甲公司为资金池主账户，通过资金池委托贷款协议出借资金给同一控制方下的乙公司，因乙公司长期经营不善，清算时已无资产偿还该关联方债务，于基准日甲公司账面无资本公积金额。
1 、若清算过程中由甲公司出具《放弃债权声明》，形成关联方债务豁免损失，该豁免损失在《企业会计制度》下应当如何会计处理？是否需要按照《企业会计制度》“第 82 条第 7 款：债权人豁免的债务通过“资本公积一其他资本公积”科目核算”？另资本公积能否冲减为负数？
2 、若清算过程甲公司不出具《放弃债权声明》，由“资不抵债”形成事实“坏账损失”（非债务豁免行为），是否可作为坏账准备计入管理费用？该种情况是否应当作为关联交易处理？
3 、若甲公司执行《企业会计准则》，该等情形无论是何种类型，是否应当均归属于权益性交易，计入资本公积？
谢谢陈总拨冗赐教！thanks！@chenyiwei

回答人：chenyiwei
1 、《企业会计制度》第 82 条的规定是针对债务人的。债权人仍然是计入损益（如管理费用）。
2 、在计提坏账准备时即应考虑债务人的偿债能力，因此可能在较早时点就需要计提坏账准备。后续在获得财企【 2002 】 513 号文件规定的坏账核销证据后，进行坏账准备核销处理。
3 、在企业会计准则下，并非全部一刀切作为权益性交易，也要考虑其他因素，例如，根据《企业会计准则解释第5 号》第六条规定：“企业发生破产重整，其非控股股东因执行人民法院批准的破产重整计划，通过让渡所持有的该企业部分股份向企业债权人偿债的，企业应将非控股股东所让渡股份按照其在让渡之日的公允价值计入所有者权益（资本公积），减少所豁免债务的账面价值，并将让渡股份公允价值与被豁免的债务账面价值之间的差额计入当期损益。控股股东按照破产重整计划让渡了所持有的部分该企业股权向企业债权人偿债的，该企业也按此原则处理。
”。